臺灣臺南地方法院刑事判決　　　　　　　　　　　　　九十一年度易字第五七五號
　　聲　請　人　臺灣台南地方法院檢察署檢察官
　　被　　　告　乙○○
　　　　　　　　戊○○
　　　　　　　　丙○○
　　　　　　　　丁○○
　　　　　　　　甲○○
右列被告等因賭博案件，經檢察官聲請以簡易判決處刑（九十一年度偵字第一七二０
號），本院簡易庭法官認本件部分被告有刑事訴訟法第四百五十一條之一第四項但書
第三款之應為無罪判決之諭知之情形，經適用通常程序審判後，本院判決如左：
    主  文
乙○○、戊○○、丙○○、丁○○在公眾得出入之場所賭博財物，各處罰金伍佰元，
，如易服勞役，均以佰元折算壹日。均緩刑貳年。賭具撲克牌壹副及現金新臺幣
仟元均沒收。
甲○○無罪。
    事  實
一、乙○○、戊○○、丙○○、丁○○，於民國（下同）九十一年二月十二日夜間，
    在甲○○開設於台南市○區○○路九九號「茶話電子遊戲場」附設泡沫紅茶坊之
    公眾得出入場所，以其他不詳年籍姓名並先行離去客人遺留桌上之撲克牌，依俗
    稱「羅宋」之博戲賭博財物，約定三組全勝（俗稱打槍）始自其他賭客各贏得新
    台幣（以下同）一千元。旋於同日夜間十時許，為警當場查獲，並於其等賭博之
    桌面上扣得前述撲克牌一副及乙○○贏得之現金三千元。
二、案經臺南市警察局第二分局報請臺灣臺南地方法院檢察署檢察官偵查起訴。
    理  由
甲、有罪部分：
一、右開事實，業經被告乙○○、戊○○、丙○○、丁○○等四人迭於警訊及審理時
    供認不諱，互核相符，且與同案被告甲○○及證人己○○（當場查獲其等賭博之
    警員）供述內容吻合。並有當場查獲如主文第二項所示之賭博器具及賭檯上之賭
    資扣案可證，復有查獲時之蒐證照片四幀附卷可佐。事證明確，被告乙○○、戊○○、丙○○、丁○○等四人犯行均堪認定，應依法論科。
二、核被告乙○○、戊○○、丙○○、丁○○等所為，均犯刑法第二百六十六條第一
    項前段之公然賭博罪。爰審酌其等前無犯罪而經受有期徒刑以上刑之宣告素行尚
    佳（此有臺灣高等法院被告全國前案紀錄表在卷可按），及其等犯罪之時間適為
    農曆春節依風俗可責程度較低，暨其等犯罪之動機、目的、手段、所生危害、犯
    罪後態度良好等一切情狀，各量處如主文第一項所示之主刑，並均諭知易服勞役
    之折算標準。再查被告乙○○、戊○○、丙○○、丁○○等四人前均未曾受有期
    徒刑以上刑之宣告已如前述，其等因一時失慮，偶罹刑典，事後已坦承犯行，深
    具悔意，經此刑之宣告後，應知警惕而無再犯之虞，本院因認暫不執行其刑為適
    當，各予以宣告緩刑二年，用啟自新。查扣之撲克牌一副為被告乙○○、戊○○
    、丙○○、丁○○等賭博之器具，現金三千元為被告乙○○所贏得且在賭檯上為
    警查獲之賭資，併宣告沒收。
乙、無罪部分：
一、公訴意旨另認被告乙○○、戊○○、丙○○、丁○○等四人賭博所用之撲克牌為
    賭博場所負責人甲○○所提供，因為被告甲○○係刑法第二百六十六條第一項前
    段之幫助犯等語。
二、按犯罪事實應依證據認定之，無證據不得推定其犯罪事實。又不能證明被告犯罪
    者，應諭知無罪之判決。刑事訴訟法第一百五十四條、第三百零一條第一項分別
    定有明文。本件公訴人認被告甲○○涉犯幫助賭博罪，依聲請簡易判決處刑書「
    證據並所犯法條」欄所載內容，無非以被告乙○○、戊○○、丙○○、丁○○於
    警訊中供稱扣案之賭具撲克牌為被告甲○○所提供之供述，為其主要之論據。訊
    據被告甲○○則堅詞否認提供撲克牌予被告乙○○等賭博，辯稱被告乙○○、戊○○、丙○○、丁○○等人賭博所用之撲克牌，係已離去之客人留在店內，並非
    伊所提供，伊雖知被告乙○○等人在店內玩撲克牌，但不知其等有賭博財物之行
    為等語。
三、經查：
（一）被告乙○○、戊○○、丙○○、丁○○等四人於接受司法警察偵訊時，除丁○○陳稱不知賭具撲克牌係何人所提供外，另乙○○、戊○○、丙○○三人則均
      供稱撲克牌係前客人遺留桌上之物品，且該四名賭客一致供稱被告甲○○並無
      抽頭之行為。是公訴意旨論稱乙○○、戊○○、丙○○、丁○○等四人以甲○○提供的撲克牌為賭具乙節，「已據被告乙○○等四人分別於警訊供承不諱」
      ，與卷存事證尚有未合。
（二）被告乙○○、戊○○、丙○○、丁○○四人於本院審理時一致供稱伊等進入被
      告所營之泡沫紅茶坊時，店員正在收拾其等賭博所用桌子上之杯具，撲克牌散
      置在桌面上，伊等進入之時被告甲○○並未在店內，後來甲○○來店之後即逕
      入吧檯裡面忙等語，其等供述核與被告甲○○前揭抗辯事實部分相符。而證人
      己○○警員於審理時亦到庭結證略稱：伊等甫查獲被告乙○○等人賭博時，賭
      客乙○○、戊○○、丙○○、丁○○等係向伊等報告撲克牌是在桌上取得，並
      未說係被告甲○○所提供。而被告甲○○亦向警員告稱雖知道乙○○等人在玩
      撲克牌，但不知其等正在以羅宋為賭等語。堪認被告乙○○、戊○○、丙○○
      、丁○○等人，自警員甫查獲乙○○等人賭博之時，即向司法警察為上開供述
      ，上開乙○○等人之供述尚難認為係為被告甲○○脫免罪責臨訟勾串之詞，自
      堪採信。
（三）被告乙○○等賭博財物之桌子在被告甲○○準備客人茶食之吧檯正前方，且相
      距僅約二公尺乙節，業據證人己○○證述明確，核與卷存查獲時之蒐證照片所
      示景況大致符合。參以羅宋博戲之賭玩過程，賭客出示撲克牌之方式與其他撲
      克牌博戲不同（按三張、五張、五張之順序分三組出牌，每組互比輸贏），且
      依常情時有「打槍」之吆喝聲，正面相視且僅隔二公尺距離之被告甲○○斷無
      不知乙○○等人正以羅宋為賭之可能，被告甲○○此部分抗辯，應屬避重就輕
      之詞而無足採信。綜上判斷，被告乙○○等人係在被告甲○○進入「茶話電子
      遊戲場」附設泡沫紅茶坊之前，以非屬被告甲○○所提供而自行取得之撲克牌
      依羅宋方式賭博財物，而被告甲○○到達之後雖亦知悉上情，但未加阻止等事
      實，堪以認定。
（四）末按刑法上之幫助犯，係指以幫助之意思，對於正犯資以助力，使其犯罪易於
      達成而言，故幫助犯之成立，不僅須有幫助他人犯罪之行為，且須具備明知他
      人犯罪而予以幫助之故意，始稱相當。又幫助犯之幫助行為，雖兼賅積極、消
      極兩種在內，然必有以物質上或精神上之助力予正犯之實施犯罪之便利時，始
      得謂之幫助。若於他人實施犯罪之際，僅以消極態度不加阻止，並無助成正犯
      犯罪之意思，及便利其實施犯罪之行為者，即不能以從犯論擬，最高法院二十
      七年年上字第二七六六號判例、八十六年度台上字第四八二四號判決均足參照
      。本件被告甲○○雖屬場地之負責人，但同案被告乙○○等人開始賭博之時，
      被告甲○○既未在店內而無積極提供場所之幫助行為，復未提供賭具以供乙○○等賭博之用，足認被告甲○○對於乙○○等之賭博行為，並未為任何積極或
      消極之助力予以實施公然賭博犯行之便利，而僅以無從證明有何幫助意思之消
      極態度未加以阻止，揆諸前揭最高法院判決先例闡述意旨，自難認為被告甲○○有何幫助賭博之犯行。此外，復查無任何積極證據足以嚴格證明被告甲○○
      有何幫助之意思與行為，其被訴之犯罪事實，顯屬無從證明，依法即應為無罪
      判決之諭知。
據上論斷，應依刑事訴訟法第四百五十二條、第二百九十九條第一項前段、第三百零
一條，刑法第二百六十六條第一項前段、第二項、第四十二條第二項、第七十四條第
一款，罰金罰鍰提高標準條例第一條前段、第二條，判決如主文。
中      華      民      國    九十一    年      六      月    二十六    日
                                      臺灣臺南地方法院刑事第四庭
                                          法  官  陳欽賢
右正本證明與原本無異。
如不服本判決，應於判決送達後十日內，向本院提出上訴狀。
                                          書記官  何小玉
中      華      民      國    九十一    年      六      月    二十九    日
附錄法條：
中華民國刑法第二百六十六條第一項
 (普通賭博罪與沒收物)
在公共場所或公眾得出入之場所賭博財物者，處一千元以下罰金。但以供人暫時娛樂
之物為賭者，不在此限。
當場賭博之器具與在賭檯或兌換籌碼處之財物，不問屬於犯人與否，沒收之。
